臺灣高等法院刑事判決
111年度交上易字第253號
上  訴  人  
即  被  告  莊士群


上列上訴人即被告因過失傷害案件，不服臺灣新北地方法院110
年度交易字第121號，中華民國111年4月28日第一審判決（起訴
案號：臺灣新北地方檢察署109年度調偵續字第72號），提起上
訴，本院判決如下：
    主  文
上訴駁回。
    事實及理由
一、經本院審理結果，認第一審以上訴人即被告（下稱「被告」
    ）莊士群係犯修正前刑法第284條第1項前段之過失傷害罪，
    事證明確，並符合自首規定，爰依刑法第62條前段規定減輕
    其刑。爰以行為人之責任為基礎，審酌被告為汽車駕駛人，
    本應遵守相關交通法規及用路人之注意義務，以確保自身及
    他人生命、身體安全，卻於駕駛號牌0000-00號自小客車（
    下稱「系爭自小客車」）超車時，疏未與告訴人温妙珍所駕
    駛號牌000-0000號普通重型機車（下稱「系爭機車」）保持
    並行間隔，致告訴人人車倒地受傷，犯後否認犯行，又未與
    告訴人達成和解之犯後態度。經兼衡被告本次車禍之過失程
    度、造成告訴人所受傷勢非輕，需進行手術且術後需專人照
    顧一個月，使用石膏固定治療及柺杖助行三個月，不宜工作
    ，及其無前科紀錄，自稱碩士畢業之智識程度，現已退休、
    靠退休金生活，尚須扶養母親等一切情狀，量處有期徒刑3
    月，併諭知易科罰金之折算標準。經核其認事用法均無違背
    經驗法則及論理法則，量刑諭知亦無不當，應予維持，並引
    用第一審判決所記載之事實、證據及理由（詳如附件）。
二、被告上訴意旨略以：㈠本件車禍係因告訴人騎乘之系爭機車
    車速過快，致與當時欲超越被告所駕駛系爭自小客車之另一
    輛汽車（下稱「另輛汽車」）發生追撞，且係由系爭機車自
    後追撞，被告所駕駛之系爭自小客車並未擦撞告訴人所騎乘
    之系爭機車，本件車禍實與被告無關。至於被告在行經肇事
    點後，會於路中停車，係因後方有人按喇叭所致，並非代表
    系爭自小客車即係肇事車輛；㈡被告駕駛系爭自小客車行經
    本案肇事地點時，已很靠內側行駛，應與左近機車保持1至2
    公尺安全間距，自不致於肇事，且經被告嗣後以科學鑑識方
    法，自行比對肇事當時行經現場之相關車輛照片（見本院卷
    第33頁、第35頁、第99頁、第111頁、第113頁），發現實際
    肇事者係前揭「另輛汽車」，其外型與系爭自小客車之特徵
    並不相似，足認本案係檢察官張冠李戴之烏龍案件，所指被
    告駕駛之系爭自小客車「側撞」告訴人騎乘之系爭機車，僅
    係虛擬證據。原判決認本件車禍係因被告所駕駛之系爭自小
    客車在超車時，未與告訴人所騎乘之系爭機車保持安全間距
    而與該機車擦撞，致告訴人受傷，實與事實不符，實難令被
    告信服。爰提起上訴，請求撤銷原判決等語。
三、經查：
　㈠關於本案車禍之肇事經過，業經原審及本院勘驗現場監視器
    畫面，此有原審勘驗筆錄及附件截圖照片（見原審卷第118
    至120、123至130頁）及本院111年9月7日準備程序筆錄及現
    場截圖（見本院卷第88至89頁、第91至95頁）在卷可稽。依
    前揭勘驗結果，顯示：⑴告訴人所騎乘之系爭機車與被告駕
    駛之系爭自小客車，在行經本件肇事地點之前一個路口即「
    新北市蘆洲區（下同）得勝街與三民路82巷口」時，身穿藍
    衣者（即告訴人）騎乘之紅色機車（即系爭機車）係在畫面
    時間11：15：26出現於畫面右方，並繼續前行，車身呈灰色
    之肇事汽車則於畫面時間11：15：27時出現，行駛於系爭機
    車後方，並繼續前行，且直至該機車及肇事車輛繼續前行而
    均自畫面左方離開監視器畫面時止，均係系爭機車在前、肇
    事車輛在後，大約保持一部汽車車身以上之距離，並呈逐漸
    接近之狀態，此參原審卷第126至127頁所附「圖3」至「圖6
    」之連續畫面即明（按原審卷第128頁所附「圖7」並非告訴
    人所騎乘之系爭機車，而係為說明本案相關車輛之前後行車
    順序，另予截圖附卷供比對之第三人所騎乘機車；參原判決
    第4頁「理由」欄「貳、實體部分」之「一」㈡3.所載）；⑵
    嗣告訴人騎乘之系爭機車與上開肇事車輛均繼續行駛至本案
    肇事地點之「蘆洲區三民路與民族路口」（按此處路口距前
    揭「蘆洲區得勝街與三民路82巷口」約50公尺），於畫面時
    間11：15：32時，上開肇事車輛先自畫面右方出現，並沿外
    側（第二）車道稍靠內側之位置行駛（內側車道有其他車輛
    正停等於該區，等待左轉），告訴人之機車亦幾乎同時出現
    於畫面右方，並騎乘於上開肇事車輛右側，大約平行於該肇
    事車輛中段之位置，而在該肇事車輛經過該處、超越告訴人
    騎乘之系爭機車後，系爭機車即向左傾倒（即倒向該肇事車
    輛之方向），倒地後之位置約在該肇事車輛右後側，該肇事
    車輛隨即亮起剎車燈（見原審卷第129頁所附「圖10」，又
    再前行一小段距離後，先於路中剎車減速（見原審卷第130
    頁所附「圖12」），再靠右停止後，下車走回案發現場等情
    ，此參原審卷第128至130頁所附「圖8」至「圖12」及本院
    卷第91至95頁所附本案肇事現場之連續畫面截圖即明。依上
    開事證及說明，足認本件肇事車輛即係前揭截圖所示，車身
    呈「灰色」之自小客車，且該肇事車輛自前揭「蘆洲區得勝
    街與三民路82巷口」行駛至「蘆洲區三民路與民族路口」，
    已自原行駛於告訴人騎乘之系爭機車後方，逐漸追近，於接
    近「蘆洲區三民路與民族路口」之本案肇事地點路口時，已
    追上系爭機車，並自系爭機車左側超車，惟因未與系爭機車
    保持安全間距而與系爭機車擦撞肇事。
　㈡證人即本案肇事時，正乘坐於被告所駕駛系爭自小客車上之
    被告配偶張杏煒於偵查中證稱：我當時坐在副駕駛座後方，
    聽到一聲碰撞聲我們就下車，看到告訴人躺在那邊，就協助
    指揮交通跟關心告訴人傷勢等語；證人即本案肇事時，亦乘
    坐於系爭自小客車上之被告胞弟莊仕達於偵查中證稱：當時
    被告開車跟在另一台汽車後面，我坐在副駕駛座，突然聽到
    後方碰一聲，我們就停下來，下車察看並指揮交通等語；證
    人即本案肇事時，亦乘坐於系爭自小客車上之被告弟媳曾莊
    麗鶯於偵查中證稱：當時我坐在系爭自小客車駕駛座後方等
    語（均見偵續卷第22至23頁）。另證人即到場處理本案車禍
    事故之員警陳韋銘於原審審理時證稱：本件車禍交通案件卷
    宗都是由我處理，我們當下有到場處理並拍攝車況，當時被
    告是說「右側」碰撞，告訴人是說「左側」被汽車右側撞到
    ，所以我去勾選右側車身撞擊等語（見原審卷第167至172頁
    ）。參酌被告於本案偵查中，不僅坦承其所駕駛之系爭自小
    客車「右側車身」確與告訴人騎乘之系爭機車發生擦撞，當
    時其聽聞系爭自小客車之「右側車身」有碰撞聲等語（見他
    字卷第23頁、第47頁反面），且於車禍發生而經其折返事故
    地點後，即停留在該車等候警察及救護車等語（見調偵卷第
    36頁反面），復於原審審理時供稱經他人提醒有發生碰撞後
    ，其以為跟自己有關，就在肇事地點前方幾公尺處先停車，
    請其家人下車查看，而其停好車後亦下車處理等語（見原審
    卷第41頁）。核與證人張杏煒、莊仕達、莊麗鶯、陳韋銘前
    揭證述相符。是依被告與前揭證人之供述或證述，佐以系爭
    自小客車之車身確係「灰色」（見他字卷第38頁所附「車號
    查詢汽車車籍」資料所示），及依上開現場事故經過之連續
    畫面截圖所示，在本案事故發生時，除前揭「肇事車輛」在
    超車時，因與告訴人之系爭機車過於靠近，未保持安全間距
    而發生擦撞外，並無其他車輛與告訴人之系爭機車處於過度
    靠近之狀態，而前揭「肇事車輛」在經過肇事地點後，先亮
    起剎車燈，再前行一小段距離，復於路中剎車減速，再靠右
    停止後，車上乘客即下車走回案發現場等情。足認本件「肇
    事車輛」確係被告所駕駛之系爭自小客車無誤。
　㈢被告雖提出前揭由其自行以「科學鑑識方法」，比對本案車
    禍發生時，行經事故現場之相關車輛照片（見本院卷第33頁
    、第35頁、第99頁、第111頁、第113頁），辯稱告訴人之機
    車原非騎乘在系爭自小客車前方，本案實際肇事之車輛係前
    揭「另輛汽車」，該車外型與被告駕駛之系爭自小客車特徵
    並不相似，足認本案並非被告所駕駛之系爭自小客車與告訴
    人之系爭機車發生「側撞」事故而肇事。惟查，被告所指前
    揭「相關車輛」之照片共5張，經核均係同一畫面之照片（
    僅部分畫面係經被告自行放大，或與其他不同畫面之照片併
    排供比對），而其中如本院卷第35頁、第99頁、第113頁畫
    面「左側」之照片（共3張），經各與被告自行併排比對之
    同頁「右側」即系爭自小客車外觀照片對比結果，乍看其外
    觀似未盡相符（按系爭自小客車係豐田ALTIS自小客車，有
    明顯車後燈、車廠型號、後車廂圓滑無凸出物，前揭「左側
    」畫面之照片則不易辯識上開特徵），惟前揭「左側」畫面
    所示之影像僅係單一畫面，且非甚清晰。是經前揭比對結果
    ，雖難以判斷前揭「左側」畫面所示之影像是否亦有上開「
    明顯車後燈、車廠型號、後車廂圓滑無凸出物」等外觀特徵
    ，惟此係因上開「左側」影像之單一畫面過於模糊，致無法
    直接辯識是否存有前揭外觀特徵，而非表示該「左側」畫面
    影像所顯示之自小客車並無上開外觀特徵，且難以排除此係
    因當時現場光影之瞬間變化而失真，致與系爭自小客車之外
    觀特徵，乍看似有未盡相符之情形。況被告所提前揭單一影
    像之畫面，係自蘆洲區三民路78號往民族路之斜視方向，即
    自前揭「肇事車輛」之「左後方」遠距拍攝所得之畫面（見
    本院卷第35頁之「圖1」），而被告所提系爭自小客車之照
    片則係自「正後方」近距離拍攝之照片（見本院卷第35頁之
    「圖2」），拍攝距離、角度均有所不同，且前揭遠距拍攝
    所得之畫面較為模糊，已如前述，難免因此未能清晰顯示車
    輛後車燈、車廠型號及後車廂等外觀特徵。復參酌原審卷第
    124至130頁之勘驗截圖，其中除前揭「肇事車輛」係四門轎
    車型之自小客車（見原審卷第125頁之「圖1-7」、「圖2-7
    」）外，在其前方之自小客車為五門掀背型（見同卷第124
    頁之「圖1-6」、「圖2-6」），而在該「肇事車輛」後方之
    車輛應係黃色車身之計程車（見同卷第125頁之「圖1-8」、
    「圖2-8」），其後則係「白色車身」之自小客車（見同卷
    第125頁之「圖1-9」、「圖2-9」），車型外觀或車身顏色
    均與上開「肇事車輛」明顯不同，且依前揭各畫面對比所示
    ，其中僅有上開「肇事車輛」係與告訴人併行。是僅依被告
    所與前揭單一且影像模糊之畫面，自不足以推翻依上開事故
    現場經過情形之連續畫面。參酌被告及上開證人供述或證述
    等事證，確認本件「肇事車輛」即係被告所駕駛系爭自小客
    車之事實認定。被告辯稱本案肇事車輛係前揭「另輛汽車」
    ，而非被告駕駛之系爭自小客車，並係由告訴人自後追撞該
    「肇事車輛」，本案事故與其無關，自無可採。
　㈣被告辯稱其駕駛系爭自小客車行經本案肇事地點時，已很靠
    內側行駛，與左近機車保持1至2公尺安全間距，並無互相擦
    撞之問題，另辯稱依原審卷第125頁所附「圖1-7」所示，前
    揭「蘆洲區得勝街與三民路82巷口」距本案肇事地點實測有
    200公尺，如依現場道路攝影機之設置位置估量，亦應在150
    公尺以上，則依汽車時速在70至80公里以上，一下子即可與
    自稱時速50公里之告訴人機車距離。又依前揭現場監視器截
    圖（見原審卷第125頁所附「圖2-7」）所示，本件車禍發生
    時間為當日上午11時15分32秒許，而整個車禍發生經過僅約
    5至8秒鐘，告訴人又稱當時在其前方並未看到車輛，據此推
    測被告駕駛之系爭自小客車需時速80公里以上才能抵達肇事
    地點，而抵達該地點後，要將汽車由時速80公里降為40至50
    公里，非常安全容易，然機車要緊急剎車降至此車速則非常
    危險，且如係被告超車而自側面擦撞告訴人之機車，車門應
    有直線擦痕或大面積撞凹，被撞之告訴人機車亦應往銳角方
    向倒在機車待轉區，而非倒臥於現場照片所示之位置等情，
    僅係被告片面推測之詞，並無相關佐證，且與前揭事證及判
    斷不符，已無可採。復參酌被告自承駕駛系爭自小客車行經
    本案肇事地點時，因前方係綠燈可直行之號誌，因怕太靠近
    內側車道之車子而「比較右偏一點點」、「向右挪移數十公
    分」，以減輕和內側車道汽車併行駕駛太近之壓力」等語（
    見他字卷第23頁、本院卷第27頁），顯見本案係因被告駕駛
    系爭自小客車行經肇事地點時，因前揭原因而將系爭自小客
    車「偏右數十公分」行駛，致未與告訴人之系爭機車保持安
    全間距而擦撞肇事。被告辯稱其駕駛之系爭自小客車在行經
    本案肇事地點時，已「很靠內側」行駛，與包括告訴人所騎
    乘之系爭機車均保持1至2公尺安全間距，不致肇事，並自為
    前揭欠缺佐證之車速或相關距離之判斷，自不足採認。
  ㈤關於告訴人所騎乘之系爭機車在與被告駕駛之系爭自小客車
    擦撞後，究係倒向左側或右側，核與系爭機車之受力方向、
    受力程度及告訴人之應變處置有關，本不足以作為被告前揭
    辯解之佐證，亦不足為有利於被告判斷之依據。況依前揭勘
    驗結果，堪認本案車禍發生時，系爭機車與系爭自小客車之
    擦撞程度或力道並非甚大，參酌證人即告訴人温妙珍於原審
    審理時證稱：「（妳是否記得被碰撞後是往哪個方向倒下？
    ）我好像用腳撐一下地之後，應該是往左邊倒，因為我的重
    心好像不平衡，我是習慣性用左腳支撐。」等語（見原審卷
    第164頁），則告訴人在系爭機車與被告駕駛之系爭自小客
    車擦撞，致該機車受力而往右傾倒時，即時反向掌控或施力
    ，致其機車反向左側傾倒，最終因失去平衡而左傾到地，並
    因被告所駕駛之系爭自小客車仍持續前行，乃再擦撞系爭自
    小客車右後側車身，核與本案事故經過之前揭情形相符，亦
    符合常理；被告以告訴人騎乘之系爭機車在車禍後，係向左
    側傾倒，辯稱並非與其所駕駛之系爭自小客車擦撞，核無可
    採。又關於告訴人所騎系爭機車在與被告駕駛之系爭自小客
    車擦撞倒地後，告訴人是否遭後方來車輾壓乙節，顯與後方
    車輛與告訴人及前揭倒地機車之相對位置，及後方來車駕駛
    人是否即時應變有關，被告辯稱告訴人之機車如確與系爭自
    小客車擦撞或自後方追撞系爭自小客車，應會遭後方車輛輾
    過等情，僅係被告自行臆測，不足採信。
　㈥被告另辯稱其於警詢時，就系爭自小客車與系爭機車之擦撞
    點，原係回答「不知道」，嗣經警方催促，始任意找出系爭
    自小客車「右側車門」之一處微凹痕作為本案事故之擦撞點
    ，惟被告嗣已補充更正當時之撞擊聲係來自「右後方」，而
    非「右側」等語；核與卷附被告於本案車禍發生當日，接受
    警方詢問所製作之談話紀錄表記載（見他字卷第23頁），及
    證人即到場處理本案車禍之警員陳韋銘於原審審理時之前揭
    證述均不符，不足採認。又本案車禍事故並非由告訴人騎乘
    系爭機車「自後追撞」被告所駕駛之系爭自小客車，而係被
    告在超車時，未保持安全間距，致擦撞告訴人之系爭機車，
    已如前述，則被告指稱車禍鑑定專家張超群於105年研討會
    所發表「機車碰撞倒地方向和其在行車事故鑑定之應用」，
    符合本案車禍「自背後追撞」之現場情況，本案車禍係因告
    訴人騎乘之系爭機車未保持安全距離，且車速過快，雖緊急
    剎車，其摔車之車痕竟長達3公尺，且於摔車後，又不幸再
    經過鐵箱蓋，始釀成本案受傷之悲劇等情，所為推論顯乏依
    據，並與前揭事證及判斷不符，自不足據為有利於被告認定
    之依據。
　㈦綜上所述，本案車禍確係因被告於前揭時、地，駕駛系爭自
    小客車欲超越告訴人所騎乘之系爭機車時，因未注意保持安
    全間距，致擦撞告訴人所騎乘之系爭機車，致告訴人人車倒
    地而受傷。被告前揭辯解，均無可採，其上訴為無理由，應
    予駁回。
據上論斷，應依刑事訴訟法第373條、第368條，判決如主文。
本案經檢察官陳怡廷提起公訴，被告上訴後，由檢察官施昱廷到
庭執行職務。　
中　　華　　民　　國　　111 　年　　10　　月　　12　　日
                  刑事第十三庭  審判長法　官  吳冠霆
                                      法　官  柯姿佐
                                      法　官  陳勇松
以上正本證明與原本無異。
不得上訴。
                                      書記官  施瑩謙
中　　華　　民　　國　　111 　年　　10　　月　　13　　日
附件：原判決
臺灣新北地方法院刑事判決
110年度交易字第121號
公　訴　人　臺灣新北地方檢察署檢察官
被　　　告　莊士群　
　　　　　　　　　　
　　　　　　　　　　
選任辯護人　林彥妤律師
　　　　　　王志超律師
上列被告因過失傷害案件，經檢察官提起公訴（109年度調偵續
字第72號），本院判決如下：
    主  文
莊士群犯過失傷害罪，處有期徒刑參月，如易科罰金，以新臺幣
壹仟元折算壹日。
    犯罪事實
一、莊士群於民國108年4月15日11時16分許，駕駛車牌號碼0000
    -00號自用小客車搭載家人沿新北市蘆洲區三民路中山一路
    方向直行，行經蘆洲區三民路與民族路口時，本應注意車前
    狀況及兩車並行之間隔，並隨時採取必要之安全措施，依當
    時情形並無不能注意之情事，竟疏未注意及之，適有同向右
    前方由温妙珍騎乘之車牌號碼000-0000號普通重型機車時亦
    行經該處，其於駕車欲超越時未注意保持二車間之安全間隔
    ，貿然直行，因而擦撞温妙珍所騎乘之機車，致温妙珍人車
    倒地，受有左側脛骨上端閉鎖性骨折、左側踝關節脫臼、左
    側距骨非移位剝裂閉鎖性骨折、左側肋骨多發性閉鎖性骨折
    及左側手部第五掌骨骨幹非移位性閉鎖性骨折等傷害。嗣警
    據報到場處理，莊士群於肇事後留在現場，在有偵查犯罪職
    權之警察機關尚未知悉其係肇事者前，向獲報到場處理之員
    警坦承肇事，自首而願接受裁判。
二、案經温妙珍訴由臺灣新北地方檢察署檢察官偵查起訴。
    理  由
壹、程序部分：
一、按被告以外之人於審判外之言詞或書面陳述，除法律有規定
    者外，不得作為證據。被告以外之人於檢察事務官、司法警
    察官或司法警察調查中所為之陳述，與審判中不符時，其先
    前之陳述具有較可信之特別情況，且為證明犯罪事實存否所
    必要者，得為證據。刑事訴訟法第159條第1項、第159條之2
    定有明文。查證人即告訴人温妙珍於警詢時之證言，屬被告
    以外之人於審判外之陳述，被告及辯護人並爭執此部分之證
    據能力（見本院卷第40頁），而證人温妙珍於本院審理時，
    業經依法傳訊到庭而為證述，並接受交互詰問，其於警詢時
    所為之陳述，查無具有較可信之特別情況，是揆諸首揭說明
    ，上開證人於警詢之陳述，無證據能力。
二、又被告以外之人於偵查中向檢察官所為之陳述，除顯有不可
    信之情況者外，得為證據。刑事訴訟法第159條之1亦有明文
    。查證人陳韋銘、劉彥良於偵查中證述部分，於偵查中係經
    檢察官告知偽證之處罰及具結之義務後具結作證，查無有何
    客觀上顯有不可信之情況，參諸上開規定，自有證據能力。
    另本院審理時業已傳喚上開證人到庭行交互詰問，已完足合
    法之調查，是上開證人於偵查中之證述，自得作為證據。辯
    護人辯稱此部分未經對質詰問無證據能力云云，亦不足採。
三、被告以外之人於審判外之言詞或書面陳述，除法律有規定者
    外，不得作為證據，刑事訴訟法第159條第1項定有明文。惟
    被告以外之人於審判外之陳述，雖不符刑事訴訟法第159條
    之1至第159條之4規定，但經當事人於審判程序同意作為證
    據，法院審酌該言詞陳述或書面陳述作成時之情況，認為適
    當者，亦得為證據，刑事訴訟法第159條之5第1項亦有明文
    。本判決所引用認定犯罪事實除上開部分外之傳聞證據，經
    檢察官、被告及辯護人於本院準備程序時，均分別表示同意
    作為證據（見本院卷第40頁），本院審酌該等陳述作成時之
    情況及與本案待證事實間之關聯性，認以之作為證據要屬適
    當，是依刑事訴訟法第159條之5第1項規定，該等傳聞證據
    自有證據能力。另傳聞法則乃對於被告以外之人於審判外之
    言詞或書面陳述而為之規範。本判決所引用之非供述證據，
    無刑事訴訟法第159條第1項傳聞法則之適用，本院審酌上開
    證據資料作成時之情況，因與本案待證事實具有關聯性，且
    無證據證明係公務員違法取得之物，依法自得作為本案之證
    據。
貳、實體部分：
一、訊據被告固坦承當日有駕駛上開汽車行經該處時，有與告訴
    人所騎乘之上開機車發生碰撞，致使告訴人人車倒地，並受
    有上開傷害等情，惟否認有何過失傷害犯行，辯稱：當時路
    上車輛很多，是告訴人沒有保持行車距離，才會從後面追撞
    我的汽車，我沒有去擦撞到告訴人等語。惟查：
（一）被告於108年4月15日11時16分許，駕駛車牌號碼0000-00
      號自用小客車搭載家人沿新北市蘆洲區三民路中山一路方
      向直行，行經蘆洲區三民路與民族路口時，有與温妙珍騎
      乘之車牌號碼000-0000號普通重型機車發生碰撞，致告訴
      人人車倒地，受有左側脛骨上端閉鎖性骨折、左側踝關節
      脫臼、左側距骨非移位剝裂閉鎖性骨折、左側肋骨多發性
      閉鎖性骨折及左側手部第五掌骨骨幹非移位性閉鎖性骨折
      等傷害等情，業據被告坦承明確，核與證人即告訴人於偵
      查中證述相符（見他卷第47至48、調偵續卷第35至37頁）
      ，並有現場監視器錄影畫面截圖、道路交通事故現場圖、
      現場草圖、道路交通事故調查報告表一、二、現場及車損
      照片、新光吳火獅紀念醫院108年8月1日乙種診斷證明書
      等（見他卷第3、50至58、18、20至21、25至30頁）附卷
      可佐，此部分事實應堪認定。
（二）經本院勘驗現場監視器畫面結果略以：
　　　（檔案一）
　　1.影片為彩色連續錄影（無聲），自畫面顯示時間2019-04-
      15（下同）11：14：57至11：15：57止。為新北市蘆洲區
      （下同）得勝街與三民路口，畫面上方橫向道路（即車輛
      由畫面右方往左方行駛）為三民路往中山一路方向，該方
      向道路自畫面顯示時間11：15：04至11：15：32經過之汽
      車車輛及順序詳如勘驗筆錄附件（下同）【圖1-1】至【
      圖1-9】所示，其中【圖1-1】所示白色車輛、【圖1-5】
      所示黑色車輛行駛於內側車道，其餘車輛均行駛於外側車
      道，核與檔案二畫面顯示時間11：15：15至11：15：42行
      經三民路與民族路口往中山一路方向之汽車車輛及順序一
      致，詳如附件【圖2-1】至【圖2-9】所示。其中【圖2-7
      】紅圈所示車輛為本案肇事車輛（即被告駕駛車輛）。
　　2.畫面顯示時間11：15：26，身穿藍衣之人騎乘紅色機車（
      即告訴人），自畫面右方出現行經該路口，畫面顯示時間
      11：15：27，【圖1-7】所示車輛自畫面右方出現行經該
      路口，至告訴人機車及【圖1-7】所示車輛均離開監視器
      畫面，兩車均保持告訴人機車在前，【圖1-7】所示車輛
      在後之狀態。（如附件圖3至6）
　　3.自畫面顯示時間11：15：27【圖1-7】所示車輛及告訴人
      機車行經該路口後至畫面顯示時間11：15：33【圖1-9】
      所示白色汽車行經該路口止，期間並無任何機車行經該路
      口。至畫面顯示時間11：15：36，始有另一機車行經該路
      口後離開畫面（如附件圖7）。（後續至影片結束與本案
      無明顯關聯，略）
　　 （檔案二）
　　1.影片為彩色連續錄影（無聲），自畫面顯示時間2019-04-
      15（下同）11：14：57至11：15：57止。為新北市蘆洲區
      （下同）三民路與民族路口，分隔島右方道路（即車輛由
      畫面下方往上方行駛）為三民路往中山一路方向。畫面顯
      示時間11：15：15至11：15：42該方向道路經過之汽車車
      輛及順序詳如附件【圖2-1】至【圖2-9】，已如前述。
    2.畫面顯示時間11：15：32，被告駕駛之車輛出現於畫面 
      中，行駛於外側車道（如附件圖8），告訴人機車出現於
      畫面中時位於被告駕駛車輛之右方，告訴人身體約平行於
      被告車輛中段（如附件圖9），被告駕駛車輛經過後，告
      訴人機車即向左傾倒（即往被告車輛方向），倒地後告訴
      人機車位置大致於被告車輛之右後側，告訴人機車車尾與
      被告車輛右後車燈之位置略有重疊（如附件圖10），人車
      倒地（如附件圖11），而被告駕駛車輛繼續往前行駛一段
      距離後靠右停止（如附件圖12），並下車走回案發現場。
      此有本院勘驗筆錄及附件截圖照片等在卷可憑（見本院卷
      第118至120、123至130頁）。
（三）證人即告訴人於本院審理時證稱：在案發當時我有騎乘機
      車跟被告發生碰撞，我當時車速很慢不會超過50公里，我
      是靠最外線在騎車，我是直行的正常騎車，前面沒有車，
      突然間發現從我左邊後面有一台黑色的車過來我就跌倒了
      ，碰撞位置我不太清楚，我跟他是同一個方向行進，我是
      有感覺被撞到，但我不知道是碰到哪裡，感覺有車靠我很
      近的時候我就跌倒了，我就躺在那邊沒辦法動。我當時有
      用腳撐著地，往左邊倒下，當時我在被告的車前面，我怎
      麼會去撞到被告，當時綠燈我前面根本沒有車，我是準備
      要待轉，根本沒有加速，準備要打右轉燈停進去機車待轉
      區，當時已經快到家了等語（見本院卷第159至166頁）。
      是依告訴人證述及參照上開勘驗結果，可知被告當時駕駛
      汽車行經該處時，告訴人是騎乘機車正常直行中，且前方
      綠燈並無其他車輛，告訴人騎車之位置在被告汽車右方，
      且二車有略呈平行行駛之情形，於被告汽車行駛經過告訴
      人機車發生碰撞後，被告繼續向前行駛，告訴人隨即人車
      倒地，被告對於有與告訴人發生碰撞等情亦不爭執，是當
      時告訴人也證稱是準備要騎入機車待轉區停放，是當時告
      訴人之車速理應非常慢，衡情被告從左方行駛經過當僅能
      超越告訴人後繼續直行，實難想像會以與告訴人差不多車
      速而持續並行，足認當時被告確有駕車超越過告訴人騎乘
      機車之超車行為，被告空言辯稱當時並未超車云云，顯不
      足採。
（四）至辯護人雖辯稱告訴人若是遭被告擦撞後倒地，倒地位置
      應該超過機車待轉區，但實際上告訴人倒地位置是在機車
      待轉區的中間，故告訴人不可能是在經過機車待轉區後與
      被告發生碰撞云云，然參以道路交通事故現場圖所示，告
      訴人機車倒地之位置固然是在機車待轉區，此有該現場圖
      在卷可憑（見他卷第18頁），業經本院勘驗監視器畫面如
      前所述，雖告訴人於本院審理時證稱遭碰撞的位置是經過
      了機車待轉區的地方等語，然考量本院審理時距離案發已
      將近3年之久，實難想像告訴人仍能完整記憶當時遭被告
      碰撞之位置為何，自應以其他客觀事證作為判斷標準，已
      足確認發生碰撞之位置應是在機車待轉區前方附近無誤，
      無從以此作為有利於被告之認定，辯護意旨當無可採。另
      辯護意旨又稱若告訴人與被告間碰撞是在一個點，則告訴
      人應是往右摔出去，不可能往左倒下云云，然車禍碰撞之
      情形容有多端，已如前述，衡以當時告訴人係正常騎車，
      並無證據足認有何偏移或蛇行之狀況，係突遭被告駕車擦
      撞而倒地，則倒地之方向究為左方或右方，當是依擦撞的
      情況而定，非謂不可能倒向左方，辯護意旨空言猜測此情
      ，亦不足採。
（五）另當時被告與告訴人發生碰撞之位置，告訴人業已證稱有
      感覺到被告的車係從左邊過來才發生碰撞等語，被告於警
      詢時供稱：我當時駕車行經上開地點，前方車陣我慢速前
      進，到路口時聽到我右側車身有碰撞聲，我就直行靠邊停
      ，下車看到有一台機車人車倒地。碰撞位置是右側車身，
      不知道對方撞到那邊等語（見他卷第23頁）。是核與告訴
      人前開證稱碰撞之位置是遭被告從左側撞上來等情相符。
      且參以被告所駕駛之上開汽車車身右側車門上確有略為凹
      陷之痕跡，告訴人所駕駛之機車上左前方車燈旁亦有相當
      之擦刮痕跡，此有現場照片在卷可憑（見他卷第27至30頁
      ），實與其等前開所述碰撞之位置約略相符。另證人即到
      場處理之員警陳韋銘於本院審理時證稱：本件車禍交通案
      件卷宗都是由我處理，我們當下有到場處理並拍攝車況，
      當時被告是說右側碰撞，告訴人是說左側被汽車右側撞到
      ，所以我去勾選右側車身撞擊，但因監視器畫面沒有明確
      拍攝到汽車往右偏或機車往左偏，故我不會直接判斷，才
      會勾選事故原因為不明等語（見本院卷第167至172頁），
      是被告當時確有向員警表示右側碰撞之情形，核與告訴人
      證述亦屬相符，堪認當時是被告汽車右側與告訴人機車左
      側發生擦撞甚明。至於被告汽車上雖經現場拍照顯示並無
      明顯之擦刮或掉漆情形，然發生車禍碰撞之情形容有多端
      ，自有可能因碰撞位置、角度、力道等因素去影響車輛受
      損之位置或程度，縱無擦傷痕跡，也無從據此推論被告並
      未超車或係遭告訴人騎車追撞上來。被告於本院審理時始
      空言辯稱是遭告訴人騎車從後方追撞云云，以上開事證觀
      之，應係被告超車時不慎未與告訴人保持並行之間隔，進
      而與告訴人所騎機車發生擦撞，被告所辯顯與客觀事證不
      符，亦無可採。
（六）汽車行駛時，駕駛人應注意車前狀況及兩車並行之間隔，
      並隨時採取必要之安全措施，不得在道路上蛇行，或以其
      他危險方式駕車，道路交通安全規則第94條第3項定有明
      文。查被告既考領有普通小客車駕駛執照，對於道路交通
      安全規則之上開規定自應知悉及遵守；又被告既係具有通
      常知識經驗之人，對於其負有對可預見危險予以避免之注
      意義務以防肇事，此一般用路人之義務，亦應有所認識。
      而肇事當時狀況為天候晴、日間自然光線、柏油路面乾燥
      無缺陷亦無障礙物、視距良好等情，有道路交通事故調查
      報告表（一）可憑（見他卷第20頁），按當時情形並無不
      能注意之情事，參以被告供稱：當時我根本沒有注意到告
      訴人，就一直往前開而已等語（見本院卷第184頁），是
      被告當時駕車在告訴人左方，自無可能未曾注意到告訴人
      出現在其右前方，然被告竟疏未與同向之告訴人騎乘機車
      保持並行間隔，於欲超車時未注意當時在右側之告訴人行
      車動態即行駕車超越，致使與告訴人發生碰撞，使告訴人
      人車倒地，足見被告駕車行為確有未注意兩車並行間隔之
      過失。而被告因前述過失造成告訴人受有上開稍害，該傷
      害結果與被告之過失行為間顯有相當因果關係。
（七）況本件經送新北市政府交通事件裁決處就車禍之原因進行
      鑑定結果略以：依監視器、倒地位置及車損等跡證分析，
      被告駕駛自用小客車，超車未保持安全間隔，可能性較高
      等情，此有該處109年12月3日新北裁鑑字第1095392055號
      函在卷可參（見調偵續卷第28-2頁），另經送請新北市車
      輛行車事故鑑定覆議會鑑定結果略以：被告駕駛自用小客
      車，超車未保持安全間隔，為肇事原因。告訴人駕駛普通
      重型機車，無肇事因素等情，此有新北市政府交通局110
      年4月29日新北交安字第1100418169號函及所附該覆議會
      新北覆議0000000號覆議鑑定書附卷可憑（見偵續卷第101
      至102頁），是經送鑑定及覆議結果均認為被告有超車未
      保持安全間隔之過失，告訴人並無肇事因素等情，亦同本
      院上開認定，當可佐證被告駕車行為當有上開過失。　
（八）至證人即被告車上乘客張杏煒（配偶）於偵查中證稱：我
      當時坐在副駕駛座後方，聽到一聲碰撞聲我們就下車，看
      到告訴人躺在那邊，就協助指揮交通跟關心告訴人傷勢。
      我們汽車是行駛在前方，旁邊沒有機車，被告也沒有超車
      等語。證人即被告車上乘客莊仕達（胞弟）於偵查中證稱
      ：當時被告開車跟在另一台汽車後面，我坐在副駕駛座，
      突然聽到後方碰一聲，我們就停下來，下車察看並指揮交
      通。我是聽到後方有碰撞聲，故告訴人機車應該在後方，
      當時被告沒有要超車告訴人的情形等語。證人即當時被告
      車上乘客曾莊麗鶯於（弟媳）偵查中證稱：當時汽車行進
      中，我就聽到右後方有碰一聲，我坐在駕駛座後方，被告
      汽車是在告訴人機車前方等語（均見偵續卷第22至23頁）
      ，然上開證人與被告間均具有相當親屬關係，所述容有高
      度迴護被告之可能性，尚難遽信。況其等當時雖有在被告
      所駕駛之汽車上，然究非駕駛本人，並無需負擔注意車前
      狀況之義務，於發生碰撞前後是否能明確注意到碰撞之位
      置或情形實有疑問，不足憑此作為有利於被告之認定。辯
      護意旨辯稱應採信為有利於被告之認定云云，亦不足採。
      另辯護人主張聲請傳喚上開車禍鑑定之委員到庭作證及將
      本案送請學術鑑定車禍原因云云，然本件已有現場監視器
      畫面經本院勘驗明確，已足認定被告駕駛行為應有過失，
      事證已屬明確，此部分當無調查之必要，應予駁回。
（九）另經本院函詢告訴人就醫情形，據覆略以：告訴人於108
      年4月15日至本院急診就醫，診斷為左側脛骨上端閉鎖性
      骨折、左側踝關節脫臼、左側距骨非移位剝裂閉鎖性骨折
      、左側肋骨多發性閉鎖性骨折及左側手部第五掌骨骨幹非
      移位性閉鎖性骨折，於108年4月27日接受左脛骨上端骨折
      開放復位骨釘固定手術、左踝關節脫臼復位及左下肢長石
      膏固定。於108年4月18日至110年2月23日骨科門診就診共
      10次，X光發現左膝有創傷性關節退化之初期現象，告訴
      人仍亦疼痛微跛行，亦不耐久站等情，此有新光醫療財團
      法人新光吳火獅紀念醫院110年11月23日新醫醫字第11000
      000725號函及所附醫療查詢回復紀錄紙及甲種診斷證明書
      等在卷可參（見本院卷第81至83頁），是告訴人於發生本
      件車禍後經接受手術後雖仍有左膝有創傷性關節退化之初
      期現象，但其仍能自行行走，足認行走之機能並未受到影
      響，尚難認達毀敗或嚴重減損一肢以上之機能，當與刑法
      上重傷之定義未合，附此說明。
（十）本案事證明確，被告犯行堪以認定，應依法論科。
二、論罪科刑：
（一）被告行為後，刑法第284條第1項規定業於108年5月29日修
      正公布，並於同年月31日生效施行。修正前刑法第284條
      第1項前段規定為「因過失傷害人者，處6月以下有期徒刑
      、拘役或500元以下罰金」；修正後該條前段則規定為「
      因過失傷害人者，處1年以下有期徒刑、拘役或10萬元以
      下罰金」，經比較新舊法結果，新法係將有期徒刑及罰金
      刑均提高，並未較有利於被告，故本案即應依刑法第2條
      第1項前段規定，適用修正前之規定。是核被告所為，係
      犯修正前刑法第284條第1項前段之過失傷害罪。被告於有
      偵查權限之機關、公務員發覺其犯罪前，向前往處理之警
      員坦承其為肇事人等情，有道路交通事故肇事人自首情形
      記錄表附卷可參（見他卷第32頁），足認被告係對於未發
      覺之犯罪自首而接受裁判，爰依刑法第62條前段規定減輕
      其刑。
（二）爰以行為人之責任為基礎，審酌被告為汽車駕駛人，本應
      遵守相關交通法規及用路人之注意義務，以確保自身及他
      人之生命、身體安全，卻於超車時疏未與告訴人所駕駛機
      車保持並行間隔，導致告訴人人車倒地，受有上述傷害之
      結果，過失情節甚明，且犯後均否認犯行，就是否有超車
      之客觀情節亦加以否認，未能與告訴人達成和解，犯後態
      度不佳，未見悔意。兼衡本次車禍之過失程度、造成告訴
      人所受傷勢非輕，需進行手術且術後需專人照顧一個月，
      使用石膏固定治療，及柺杖助行三個月，宜休養四個月，
      不宜工作，此有新光吳火獅紀念醫院乙種診斷證明書附卷
      可憑（見他卷第3頁），兼衡被告前無前科紀錄，此有臺
      灣高等法院被告前案紀錄表在卷可參，其供稱碩士畢業智
      識程度，目前已退休，尚須扶養母親，經濟狀況係靠退休
      金生活等一切情狀，量處如主文所示之刑，併諭知易科罰
      金之折算標準。 
據上論斷，應依刑事訴訟法第299條第1項前段（依刑事判決精簡
原則，僅記載程序法條文），判決如主文。
本案經檢察官陳怡廷提起公訴，檢察官王佑瑜到庭執行職務。
中　　華　　民　　國　　111 　年　　4 　　月　　26　　日
                  刑事第十九庭  法 官 王國耀
上列正本證明與原本無異。
如不服本判決，應於送達後20日內敘明上訴理由，向本院提出上
訴狀，上訴於本院第二審合議庭 (應附繕本) 。其未敘述上訴理
由者，應於上訴期間屆滿後20日內向本院補提理由書「切勿逕送
上級法院」。
                                書記官  周品緁
中　　華　　民　　國　　111 　年　　4 　　月　　29　　日
附錄本案論罪科刑法條：
修正前中華民國刑法第284條第1項
因過失傷害人者，處6月以下有期徒刑、拘役或500元以下罰金，
致重傷者，處1年以下有期徒刑、拘役或500元以下罰金。